【裁判字號】    95,交訴,79
【裁判日期】    950830
【裁判案由】    肇事遺棄罪等
【裁判全文】
臺灣桃園地方法院刑事判決              95年度交訴字第79號
公  訴  人  臺灣桃園地方法院檢察署檢察官
被      告  甲○○
上列被告因過失傷害等案件，經檢察官聲請簡易判決處刑（95年
度偵字第6584號），本院認不得以簡易判決處刑，改行通常訴訟
程序審理，嗣被告於本院準備程序進行中，就被訴事實為有罪之
陳述，經本院告知簡式審判程序意旨，並聽取公訴人及被告之意
見後，本院合議庭裁定依簡式審判程序審理，本院判決如下：
    主  文
甲○○駕駛動力交通工具肇事，致人傷而逃逸，處有期徒刑柒月
。緩刑參年。
    事  實
一、甲○○於民國95年2 月22日晚間，駕駛車號DU-6049 號自小
    客車，由桃園縣大園鄉青埔往大園方向行駛，同日晚上6 時
    45分許，途經同鄉沙崙村港口52-1號處，本應注意車前狀況
    ，隨時作停車之準備，以避免發生碰撞之危險，且依當時天
    候、視線、路況、視距等情況，又無不能注意之情形，竟疏
    未注意車前狀況，而與被害人乙○○所駕駛由大園往青埔車
    號6E-4856 號之自小客車發生擦撞肇事，致其受有脊髓損傷
    併四肢癱瘓之重傷害（所涉過失重傷害犯行之部分，業據乙
    ○○撤回告訴，由本院另行諭知不受理之判決），甲○○竟
    未予救助乙○○，隨即駕駛上開自小客車逃逸；嗣甲○○於
    犯罪被發覺前之同年月24日上午6 時40分許，打電話至桃園
    縣政府警察局交通隊大園分隊報告上情並於8 時45分許親至
    該分隊自首，使知上情。
二、案經乙○○訴由桃園縣政府警察局大園分局報請臺灣桃園地
    方法院檢察署檢察官偵查後聲請簡易判決處刑。
    理  由
一、本案被告甲○○所犯之肇事逃逸罪，為死刑、無期徒刑、最
    輕本刑三年以上有期徒刑或高等法院管轄第一審案件以外之
    罪，而被告於本院準備程序進行中，就被訴之事實為有罪之
    陳述，經本院告知簡式審判程序意旨，並聽取公訴人及被告
    之意見後，本院合議庭依刑事訴訟法第273 條之1 第1 項之
    規定，裁定依簡式審判程序審理。
二、上揭事實，業據被告於本院準備程序中坦承不諱，核與其警
    、偵訊中所述逃逸後又主動到大園分隊報到等節，暨證人即
    告訴人乙○○於警詢時之證述相符，並有道路交通事故現場
    圖、道路交通事故調查報告表（一）（二）、診斷證明書、
    現場照片等件在卷可佐，足認被告前開自白與事實相符，堪
    以採信，本案事證明確，被告犯行洵堪認定，應依法論科。
三、法律適用：
  (一)按修正後刑法第2 條第1 項暨第35條之規定，係規範行為後
    法律變更所生新舊法比較適用之準據法暨刑之重輕之基本原
    則，於新法施行後，應適用新法第2 條第1 項及第35條之規
    定；比較新舊法時，亦應就罪刑有關之共犯、未遂犯、想像
    競合犯、牽連犯、連續犯、結合犯，以及累犯加重、自首減
    輕暨其他法定加減原因（如身分加減）與加減例等一切情形
    ，綜其全部罪刑之結果而為比較並整體適用，不能割裂而分
    別適用有利益之條文（最高法院95年第8 次刑庭會議決議及
    27上字第2615號判例參照）。
  (二)查被告行為後，刑法第62條關於自首之規定，業已於94年1
    月7 日修正為「對於未發覺之罪自首而受裁判者，得減輕其
    刑。但有特別規定者，依其規定。」，已由修正前之「必減
    」其刑修正為「得減」其刑，並於94年2 月2 日公布，95年
    7 月1 日施行，此項修正影響行為人之刑罰法律效果，自屬
    法律變更。
  (三)核被告所為，係犯刑法第185 條之4 之肇事逃逸罪。查被告
    肇事逃逸後，於具有偵查職務之公務員尚不知肇事者何人，
    被告隨即主動打電話並前往桃園縣政府警察局交通隊大園分
    隊自首接受裁判等節，業據被告於警、偵訊中供陳在卷且互
    核一致，並有道路交通事故現場圖1 件在卷可稽，已符合自
    首之要件，而修正施行前之舊法規定「必減」其刑較有利於
    被告，經比較前述新、舊法變更結果，應依修正後刑法第2
    條第1 項前段規定，適用行為時之法律，亦即，依修正前刑
    法第62條前段之規定，減輕其刑。
  (四)爰審酌被告駕車肇事致告訴人受傷後，不思立即救治告訴人
    ，反而逃逸，且因此導致告訴人重傷，犯罪所生之危害非輕
    ，惟念及其犯後坦承犯行，且與告訴人達成民事上和解，態
    度尚稱良好，暨其素行、生活狀況、犯罪之動機、目的、手
    段等一切情狀，且參酌公訴檢察官亦請求從輕量刑，故量處
    如主文所示之刑，以啟自新。
  (五)又按犯罪在新法施行前，新法施行後，緩刑之宣告，應適用
    新法第74條之規定（最高法院95年度第8 次刑事庭會議決議
    參照），無庸為新舊法之比較。查被告未曾因故意犯罪受有
    期徒刑以上刑之宣告，此有臺灣高等法院被告前案紀錄表及
    全國前案簡列表等件在卷可按，其因一時失慮致罹刑典，經
    此偵審教訓應能知所警惕而無再犯之虞，本院綜核其個人與
    家庭環境各情，認其所受之刑之宣告以暫不執行為適當，爰
    併諭知緩刑3年，以啟自新。
據上論斷，應依刑事訴訟法第273 條之1 第1 項、第299 條第1
項前段，修正後刑法第2 條第1 項前段、第74條第1 項第1 款，
刑法第185 條之4 ，修正前刑法第62條前段，判決如主文。
本案經檢察官柯怡如到庭執行職務。
中    華    民    國    95    年    8     月    30    日
                  刑事第五庭    法  官  吳勇毅
以上正本證明與原本無異。
如不服本判決，應於送達後10日內，向本院提出上訴狀。
                                書記官  陳夏施
中    華    民    國    95    年    8     月    30    日
附錄論罪科刑法條：
刑法第185條之4
駕駛動力交通工具肇事，致人死傷而逃逸者，處6 月以上5 年以
下有期徒刑。


司法院資訊處製作；財團法人民間司法改革基金會備份。
